【裁判字號】    91,交聲,248
【裁判日期】    920117
【裁判案由】    聲明異議
【裁判全文】
臺灣嘉義地方法院交通事件裁定                    九十一年度交聲字第二四八號
    原處分機關  交通部公路總局嘉義區監理所
    異  議  人  甲○○○  住嘉.
右列受處分人因違反道路交通管理處罰條例案件，對於原處分機關即交通部公路局嘉
義區監理所中華民國九十一年九月九日所為之處分（嘉監五字第裁七０－Ｚ0000
0000及第裁七０－Ｚ00000000號裁決書）聲明異議，本院裁定如左：
    主  文
原處分均撤銷。
甲○○○不罰。
    理  由
一、本件原處分機關以：受處分人即異議人甲○○○所有之車號Ｙ六—五０九二號自
    小客車，於民國九十一年六月七日下午四時五分許，在國道一號南向二四七‧四
    公里處為警發現違規行駛路肩超車，經警鳴笛攔檢，不服取締，加速逃逸，而於
    國道一號南向二五一公里處為警攔下，然行為人仍拒絕出示行、駕照，故為內政
    部警政署國道公路警察隊逕行舉發上開違規，因而均依據道路交通管理處罰條例
    規定，分別裁罰異議人新臺幣（下同）三千元之罰鍰，並各記汽車違規記錄一次
    。
二、異議人則以：當日該自小客車之駕駛人為其子乙○○，且員警在攔下乙○○時，
    業已看清乙○○之證件，且乙○○當日駕車並未由路肩超車，是異議人並無上開
    取締與違規行駛路肩之行為資為抗辯。
三、按汽車行駛於高速公路或設站管制之道路，而不遵守管制之規定者，處汽車駕駛
    人三千元以上六千元以下罰鍰，道路交通管理處罰條例第三十三條第一項定有明
    文，是該條項處罰者為汽車駕駛人而非汽車所有人。其次，道路交通管理處罰條
    例第七條之二第一項第三款與高速公路交通管制規則第二十六條第二項第四款分
    別針對汽車駕駛人不服稽查而逃逸與在高速公路路肩行駛等情形，均設有對汽車
    所有人逕行舉發之規定，然均僅限於員警當場不能或不宜攔截製單舉發之情形始
    足當之。
四、經查，本件異議人係遭國道公路警察隊逕行舉發其有上開違規行為，而經原處分
    機關據以為上開二裁決。惟查，於上開時、地違規駕駛異議人所有之上開自小客
    車者為證人乙○○，並非異議人，此業據證人乙○○證述在卷，且亦經證人即舉
    發違規之員警丙○○當庭指認無訛，因此，異議人並未為上開違規行為當足認定
    。再者，證人丙○○證稱：其在斗南收費道時見該車行駛路肩，便開始追，但證
    人乙○○均未停車，一直到接近大林交流道附近才將異議人攔下，攔下後，其在
    該自小客車乘客座之車門旁，要證人乙○○出示行、駕照，但證人乙○○一直將
    證件拿在手上，不願意交予我們核對，所以才會逕行舉發等語，核予證人乙○○
    證述之情節大致相符，因此，證人丙○○當時已知違規者並非異議人，而係證人
    乙○○，且證人乙○○亦已為警攔下，並無員警當場不能或不宜製單舉發之情形
    ，準此，證人丙○○僅以證人即汽車駕駛人乙○○未將證件交至其手中，即逕行
    舉發非汽車駕駛人之異議人（汽車所有人）上開違規行為，不符逕行舉發之要件
    ，實有不當，原處分據以為上開裁決，實於法有違，異議人自應不罰，異議人之
    異議應有理由，上開原處分機關之二裁決，均應予撤銷。
據上論斷，應依道路交通案件處理辦法第二十條，裁定如主文。
中      華      民      國    九十二    年      一      月     十七     日
                             臺灣嘉義地方法院交通法庭
                                 法  官  林  坤  志
右正本證明與原本無異。
如不服本裁定，應於裁定送達後五日內向本院提出抗告狀（應附繕本）。
中      華      民      國    九十二    年      一      月      十七    日
                                 書記官  李  子  英


司法院資訊處製作；財團法人民間司法改革基金會備份。
